【裁判字號】    98,勞簡上,8
【裁判日期】    990128
【裁判案由】    給付職業災害補償金
【裁判全文】
臺灣士林地方法院民事判決             98年度勞簡上字第8號
上  訴  人  乙○○
訴訟代理人  謝幸伶律師
            周漢威律師
            林三加律師
被 上訴 人  鐿明企業股份有限公司
法定代理人  丁○○
訴訟代理人  許進德律師
            許峻鳴律師
上列當事人間給付職業災害補償金事件，上訴人對於中華民國98
年4 月27日本院內湖簡易庭98年度湖勞簡字第17號第一審判決不
服，提起上訴，本院管轄之合議庭於99年1 月14日言詞辯論終結
，判決如下：
    主  文
原判決關於駁回上訴人後開第二項部分請求暨訴訟費用之裁判均
廢棄。
上開廢棄部分，被上訴人應給付上訴人新臺幣拾玖萬玖仟貳佰
柒拾壹元，及自民國九十七年十二月十五日起至清償日止，按週
年利率百分之五計算之利息。
其餘上訴駁回。
第一審及第二審訴訟費用新臺幣壹萬零伍佰元，由被上訴人負擔
百分之七十（即新臺幣柒仟佰伍拾元），其餘百分之三十（即
新臺幣仟壹佰伍拾元）由上訴人負擔。
    事實及理由
壹、程序部分：
一、按於第二審程序中，所為訴之變更或追加，非經他造之同意
    ，不得為之，但如請求之基礎事同一者，不在此限，此觀諸
    民事訴訟法第446 條第1 項、第255 條第1 項第3 款等規定
    自明。又依民事訴訟法第436 條之1 第3 項所示，上開規定
    並於簡易訴訟程序第二審上訴程序準用之。
二、本件上訴人起訴時，分別為先位及備位聲明，先位聲明請求
    被上訴人薪資新臺幣（以下同）31萬4 千元及醫療費用3,39
    6 元及利息。備位聲明請求被上訴人薪資17萬8 千元及利息
    。嗣於本院第二審訴訟程序中變更聲明，合併請求被上訴人
    給付前開先備位聲明之薪資及醫療費用合計49萬5,396 元及
    利息（見本院卷第54頁），經核應屬於基礎事實同一下而為
    訴之變更、追加，揆諸前揭法條規定，應准許變更，合先敘
    明。
貳、實體部分：
一、上訴人起訴主張：上訴人受雇於被上訴人擔任鷹架工人，每
    日工資2 千元，嗣上訴人於民國97年3 月6 日在「林口遠雄
    未來市」工地工作時，不慎扭傷手腕骨折，因上訴人認為此
    傷僅是單純扭傷，並未向被上訴人申請職業災害補助。然上
    訴人復於同年月14日，於工地升降鷹架時造成三角韌帶破損
    ，並住院開刀而不能工作。嗣後上訴人欲向被上訴人申請職
    災補助，被上訴人卻聲稱上訴人非因公受傷，而拒絕職災補
    助。然上訴人出院後，第1 次係由被上訴人代為向勞工保險
    局（下稱勞保局）申請職業傷病住院。第2 、3 次亦均由被
    上訴人代為向勞保局申請傷病給付，該3 次均經勞保局審核
    符合規定並予給付，且該3 次申請書上表明受傷地點非常明
    確，被上訴人亦承認上訴人係因公受傷之事屬實，予以蓋章
    送件。不料被上訴人事後竟否認該事實，企圖規避責任。為
    此，爰依勞動基準法第59條第1 款、第2 款之規定，提起訴
    訟，於原審先位聲明：被上訴人應給付原告薪資31萬4 千元
    （97年3 月15日起至97年8 月18日止，計157 天，每天2 千
    元）及醫療費用3,396 元，並為備位聲明：被上訴人應給付
    原告薪資17萬8 千元（97年8 月19日起至97年11月15日止，
    計89天，每天2 千元），然經原審駁回其先備位請求，故提
    起本件上訴。
二、被上訴人則以：上訴人於97年3 月25或26日持「行政院衛生
    署桃園醫院住院通知及注意事項」，告知被上訴人公司負責
    勞健保業務之李敏華，表示其受有職業傷害，要去住院，97
    年4 月2 日上訴人自醫院請假來向被上訴人索取「勞工保險
    職業傷病住院申請書」，其內申請原因則由上訴人自行填寫
    ，並由上訴人交付醫院，申請勞保給付。嗣後上訴人提出「
    衛生署桃園醫院診斷證明書」向李敏華表示住院至4 月5 日
    出院，因此李敏華始向勞保局申請傷病給付，經勞保局審核
    通過而於5 月23日支付4,369 元，復97年8 月18日上訴人再
    度向勞保局申請傷病給付，乃自行填申請書後，請李敏華蓋
    用公司印章後，寄給勞保局申請。惟勞保局來函對於上訴人
    申請之受傷時間有疑，要求被上訴人解釋，上訴人始提出桃
    園縣合群骨科診所之診斷證明書，其內記載「患者於97年3
    月7 日至97年3 月26日門診治療3 次」，被上訴人始知上訴
    人所受傷害源自97年3 月7 日，並發現上訴人所受傷害，並
    非於「林口遠雄未來市」工地升架時發生，而係其於97年3
    月初騎乘機車與人擦撞所受傷害，是上訴人所受傷害顯非職
    業災害。另依上訴人自承其係於97年3 月6 日工作時不慎扭
    傷手腕骨折，既然是骨折，又何以能夠繼續為搭鷹架之粗重
    工作，誠非無疑。而其第1 次受傷係於97年3 月14日，則何
    以至同年月24日始至醫院就診。凡此皆不符合常情，上訴人
    所言，實難置信。又上訴人於97年3 月14日即受傷，惟至同
    年月27日始住院，顯見該段期間並無不能工作之情事，且醫
    囑為不宜活動8 週，並非代表不能工作，縱確實不能工作，
    亦應僅以8 週為限，即97年4 月6 日起至6 月1 日止，退步
    言之，上訴人曾於97年8 月17日告知宋嘉鴻隔日即可上班，
    顯見其亦自認於同年8 月18日起即非不能工作，是被上訴人
    認上訴人不能工作之日數應僅為97年3 月27日至同年4 月5
    日。又縱認上訴人所受係職業災害，則依勞動基準法第59條
    第1 款、第2 款規定，被上訴人就勞保局已給付之傷病給付
    9 萬1,756 元及4,369 元合計9 萬6,125 元主張抵充等語置
    辯。
三、原審對於上訴人之請求，判決上訴人全部敗訴，上訴人全部
    不服提起上訴，並為訴之變更，請求被上訴人給付醫療費用
    補償3,396 元及97年3 月15日至97年11月15日不能工作期間
    之原領工資每日2 千元計49萬2 千元，故於本院聲明：(一)原
    判決廢棄。(二)上開廢棄部分，被上訴人應給付上訴人49萬5,
    396 元，及自起訴狀繕本送達之翌日（即97年12月16日）起
    至清償日止按年息5%計算之利息。(三)第一、二審訴訟費用由
    被上訴人負擔。被上訴人則聲明：駁回上訴並命上訴人負擔
    上訴費用。
四、本院之判斷：
  (一)本件上訴人自96年11月15日起受僱於被上訴人擔任鷹架工人
    ，工資均為每日2 千元。其中97年3 月6 日及14日在林口「
    遠雄未來市」工地從事鷹架升降工作，並曾於97年3 月7 日
    至97年6 月26日到合群骨科診所就診3 次，經診斷受有左尺
    骨折之傷害，另於97年3 月24日到衛生署桃園醫院就診，經
    診斷為左手腕橈尺關節脫臼併尺骨骨折及三角韌帶破損，嗣
    同年月27日住院，同年月28日行手術修補三角韌帶、尺骨縮
    短並以鋼釘板固定，至97年4 月5 日出院。出院時左手不宜
    提握物體，左腕不宜活動8 週。其因前揭傷害，已支出醫療
    費用3,396 元，並因此於相當期間內不能工作，向勞工保險
    局領取9 萬6,125 元職業傷病事故傷病給付等情，此為兩造
    所不爭執（見本院卷第99頁反面、第100 頁），並有原告提
    出之人員進出管制登記簿（見原審卷第20頁至第21頁）、薪
    資明細（見原審卷第27頁至第28頁）、合群骨科診所診斷證
    明書（見原審卷第14頁）、衛生署桃園醫院診斷證明書（見
    原審卷第15頁）、勞工保險局核定通知書（見原審卷第26頁
    ）等影本為證，均堪信為真實。
  (二)查上訴人以其前揭傷害係因職業災害所致，請求被上訴人補
    償醫療費用及原領工資，被上訴人則否認上訴人因職業災害
    受傷，並爭執上訴人不能工作之期間長短，且就上訴人已領
    取之勞工保險傷病給付主張抵充，上訴人就被上訴人主張抵
    充則以其97年11月16日後仍然因職業災害不能工作，迄未向
    被上訴人請求以回應被上訴人抵充之抗辯，是本件爭執為：
    上訴人是否遭遇職業災害？如是，其治療期間不能工作之期
    間為何？又被上訴人得否以上訴人領取之勞工保險傷病給付
    抵充原領工資及醫療費用補償？茲分別析述如下：
    (1)上訴人於97年3 月6 日及14日工作中因遭遇職業災害致左
      手腕橈尺關節脫臼併尺骨骨折及三角韌帶破損：
      1.查上訴人主張其於97年3 月6 日及14日工作中因遭遇職
        業災害致左手腕橈尺關節脫臼併尺骨骨折及三角韌帶破
        損一節，業據其提出合群骨科診所診斷證明書（見原審
        卷第14頁）、合群骨科診所病歷資料（見本院卷第59頁
        至第62頁）、衛生署桃園醫院診斷證明書（見原審卷第
        15頁）及行政院衛生署桃園醫院病歷資料（見本院卷第
        68頁至第69頁）等影本為證，上訴人並於98年10月6 日
        受本院訊問時詳細陳稱：3 月6 日上午大約9 、10點左
        右，當時伊在遠雄未來市搭鷹架，從3 層要往上搭到第
        4 層，伊用雙手撐高鷹架在伸架要從第3 層伸到第4 層
        的時候，因伊的力量不是很大所以重心不穩鷹架有往左
        手方偏離，伊怕它掉下去就硬把它拉回來，結果左手腕
        就扭到了，當時在鷹架下面有班長，旁邊有人在聊天但
        是伊不認識，伊忍下來沒有跟別人講，下午就到信義路
        上的三井工地與阿強一起工作。伊不以為意，但是要下
        班時阿強叫伊要幫他把所有的事情做好，因為要花很多
        時間，而且手有點痛，所以就跟他講不能幫他，要準時
        下班。下班回到家之後，伊有打電話跟班長甲○○報備
        當天的情況，以及隔天要請假看醫生。另3 月14日大約
        下午4 點左右，之前因為在趕工作所以沒有吃飯、休息
        ，當時是在做回架的工程，也就是要把鷹架搭回去，當
        時天色很陰暗，回架已經快到收尾的階段、到了最後1
        層，上面有天花板，伊沒有注意到還是用力把鷹架往上
        舉，結果鷹架就反彈，彈回來又不巧打到左手腕，當時
        很痛，就跟傳料給伊的丙○○講，丙○○還從工地撿了
        東西給伊包，叫伊去旁邊休息。戊○○後來看伊在旁邊
        蹲著，有來關心，他們都知道這件事情等語（見本院卷
        99頁反面），其所描述之過程順暢而自然，所述情節無
        顯然悖於常理之處。參酌證人即被上訴人工地領班甲○○於原審就「乙○○在97年3 月間是否有受傷」之問題
        ，回答證稱：乙○○受傷時伊不在現場，當時他的工地
        在林口未來市，伊在林口未來家。忘記是3 月什麼時候
        受傷的，因為同事戊○○與乙○○一起在林口未來市工
        作，事後跟伊說乙○○說他手有受傷等語（見原審卷第
        66頁反面），另就「乙○○在林口未來市受傷那天有任
        何人看到他受傷嗎？」之問題，則回答證稱：應該有2
        、3 個人，說他在鷹架上鷹架掉下來沒有敲到手等語（
        見原審卷第68頁）。雖未直陳上訴人遭鷹架敲擊受傷，
        但語句中已透露上訴人確曾於97年3 月間工作中發生鷹
        架掉落意外之事，否則豈有「鷹架掉下來」相關話題之
        討論，由此亦足見上訴人主張遭遇職業災害一節，並非
        憑空杜撰，可以採信。
      2.證人甲○○雖另證稱：戊○○有問上訴人有沒有傷到骨
        頭，乙○○說沒有…應該有2 、3 個人說他在鷹架掉下
        來沒有敲到手…97年3 月間伊記得有一次他騎車跌倒撞
        到手，然後向公司借2 萬元醫手…上訴人從過年後一來
        上班就包著左手手腕，說他的手受傷云云（見原審卷第
        66頁反面至第67頁），嗣於本院審理時，先迴避戊○○
        向其告知上訴人受傷之問題（見本院卷第150 頁第1 行
        至第7 行），嗣經追問後翻異證稱：因上訴人跟伊講說
        戊○○在一起工作有看到，所以伊就在作證時說戊○○
        知道云云（見本院卷第152 頁）。另證人即被上訴人工
        地管理宋嘉鴻於原審則證稱：上訴人第一次說他受傷是
        97年2 、3 月間，說他騎機車車禍手受傷，然後跟公司
        借2 萬元，說要去修機車云云（見原審卷第69頁）。且
        證人戊○○於本院審理時證稱：上訴人剛進來的時候，
        就有聽過說不知道他左手還是右手受傷…伊與上訴人工
        作沒有聽到或看到上訴人被鷹架打到手云云（見本院卷
        第122 頁），然查：
        證人甲○○就上訴人於97年3 月間在林口未來市工地
          受傷之事，於原審先詳細證述戊○○如何告知之過程
          ，嗣後於本院審理時先避重就輕，迴避問題，不為正
          面回答，經本院追問，始翻異其詞，翻異之結果，恰
          與證人戊○○於前次庭期否認告知證人甲○○之情節
          謀合。然證人甲○○就其前後證述不一，無法自圓其
          說，竟陳稱：因上訴人跟伊講說戊○○在一起工作有
          看到，所以伊就在作證時說戊○○知道云云，已深涉
          偽證嫌疑。另證人戊○○就「他（甲○○）之前在法
          庭作過證，提到你說上訴人在未來市工作的時候有受
          傷，他知道有受傷是因你說的」之問題，回答證稱：
          伊是說上訴人手有受傷，但是鷹架有沒有打下來，伊
          不知道云云（見本院卷第122 頁），似不否認告知何
          永宏上訴人受傷之事。嗣竟否認曾告知證人甲○○告
          知上訴人受傷之事（見本院卷第125 頁正面未2 行及
          反面前2 行），其前後所述亦非完全一致。經審酌證
          人戊○○曾任職於被上訴人，甲○○更仍任職被上訴
          人，且其2 人證述多有與常情不符之處，且相互矛盾
          齟齬，故可認其2 人有關「戊○○未告知甲○○上訴
          人在工作遭鷹架敲到手」之證述，應係迴護被上訴人
          之詞，難認與事實相符，不能據之否定上訴人遭遇職
          業災害。
        證人宋嘉鴻及甲○○雖均證稱上訴人曾於97年2 、3
          月騎機車發生車禍，並向公司借錢云云。然證人宋嘉
          鴻及甲○○均任職於被上訴人，所為證述，已有偏頗
          被上訴人之危險。而證人宋嘉鴻稱上訴人借錢修車，
          證人甲○○卻稱借錢醫手，並非完全一致。另上訴人
          倘確因與工作無關之交通事故受傷車損，須向被上訴
          人借薪修車、醫手，被上訴人理應於薪水中扣回借款
          ，但觀諸上訴人97年2 月、3 月之薪資明細表，應扣
          金額欄除福利金、勞、健保外，並無前揭證人所指預
          支薪資而扣款之記載，足認證人宋嘉鴻及甲○○此部
          分證述，並非事實。此外，被上訴人復未舉其他證據
          足以證明上訴人確有於97年2 月、3 月騎機車發生事
          故傷及左手腕之情事，實不能據證人宋嘉鴻及甲○○
          可能偏頗之證詞，遽認上訴人受傷係因與工作無關之
          機車交通事故所致。
        而上訴人於97年3 月7 日及15日，均曾前往骨科就醫
          果欲詐領原領工資及醫療費用補償，衡情不至於在發
          生鷹架掉落意外同事詢問時答稱：沒有傷到骨頭。據
          此，證人甲○○證稱：戊○○有問上訴人手有沒有傷
          到骨頭，上訴人說沒有云云，其情節亦違常理，不能
          採信。況上訴人工作時扭到或遭鷹架敲擊手腕後，是
          否確實受傷，事涉醫療專業，其筋骨傷害，常須待X
          光等儀器檢查，始能確定，當非在場之上訴人或證人
          戊○○得以任意判斷。自不能據證人甲○○前開證述
          而認定上訴人未因此而遭職業災害並受傷。
      3.被上訴人雖辯稱：勞保局來函對於上訴人申請之受傷時
        間有疑，要求被上訴人解釋，上訴人始提出合群骨科診
        所之診斷證明書，內記載「患者於97年3 月7 日至97年
        3 月26日門診治療3 次」，被上訴人始知上訴人所受傷
        害源自97年3 月7 日，並發現上訴人所受傷害，並非於
        「林口遠雄未來市」工地升架時發生，而係其於97年3
        月初騎乘機車與人擦撞所受傷害云云。然被上訴人曾於
        97年5 月向勞工保險局遞送勞工保險傷病給付申請書暨
        給付收據（見原審卷第24頁），觀之該收據，將證人宋
        嘉鴻列名為上訴人97年3 月27日因三角架施作不慎砸傷
        左手致受傷之目擊者，其上並有被上訴人及法定代理人
        丁○○之印文，參酌證人宋嘉鴻於原審證稱：上訴人說
        他手要開刀，伊就說開刀的話就把單據給伊申請勞健保
        給付等語（見原審卷第69頁），且被上訴人就上訴人97
        年3 月27日無法工作一事，不可能不知，竟在其上虛偽
        記載是日工作受傷，足見被上訴人為上訴人申請勞工保
        險傷病給付時，捏造職業災害發生之時間及經過，任意
        填寫，且有央請證人宋嘉鴻配合作證之情，被上訴人漠
        視法紀，其辯稱嗣後始發現上訴人並非在「林口遠雄未
        來市」工地升架時受傷，當與事實不符，不能採信。
      4.據上所述，上訴人主張其於97年3 月6 日及14日工作中
        遭遇職業災害，致左手腕橈尺關節脫臼併尺骨骨折及三
        角韌帶破損，可以採信。被上訴人辯稱上訴人受傷非屬
        職業災害，則非可採。
  (三)上訴人得依勞動基準法第59條第1 項第1 款，請求被上訴人
    補償必需之醫療費用3,396 元：
    (1)勞工因遭遇職業災害致傷害時，雇主應補償其必需之醫療
      費用。此見勞動基準法第59條第1 款規定即明。
    (2)本件上訴人於97年3 月6 日及14日乃受僱被上訴人從事鷹
      架工作，為勞動基準法所指之勞工無疑，其於前揭時間因
      職業災害而受有左手腕橈尺關節脫臼併尺骨骨折及三角韌
      帶破損之傷害，已詳如前述。兩造復就上訴人因前揭傷害
      已支出醫療費用3,396 元不爭執。被上訴人為上訴人之雇
      主，上訴人自得依前揭規定，請求上訴人補償其必需之醫
      療費用3,396 元。
  (四)上訴人因前揭傷害，在醫療中自97年3 月15日起至97年11月
    15日止，有246 日不能工作，上訴人得依勞動基準法第59條
    第1 項第2 款規定，請求被上訴人給付原領工資49萬2 千元
    ：
    (1)按勞工因遭遇職業災害致傷害，在醫療中不能工作時，雇
      主應按其原領工資數額予以補償。勞動基準法第59條第2
      款規定甚明。所稱原領工資，係指勞工遭遇職業災害在醫
      療中不能工作，而無工資可得之前1 日正常工作時間所得
      之工資而言。所稱勞工在醫療中不能工作，係指勞工於職
      災醫療期間不能從事勞動契約中所約定之工作而言。
    (2)本件上訴人自96年11月15日起受僱於被上訴人擔任鷹架工
      人工資均為每日2 千元，此為兩造所不爭執，故上訴人原
      領工資為每日2 千元，並無疑義。
    (3)上訴人於97年3 月7 日及15日前往合群骨科診所就醫，診
      斷為左手腕尺骨骨折。嗣於97年3 月24日前往行政院衛生
      署桃園醫院就醫，經診斷為左手腕橈尺關節脫臼併尺骨骨
      折及三角韌帶破損，並自97年3 月27日住院，進行三角韌
      帶修補及尺骨縮短，並以鋼釘鋼板固定之手術，至97年4
      月5 日出院。出院時左手不宜提握物體，左腕不宜活動8
      週，此亦為兩造不爭執，堪予認定。
    (4)上訴人既於97年3 月14日受有尺骨骨折之傷害，並須於同
      年月27日住院開刀，其受傷後自有必要進行治療及休息，
      不宜再從事原契約所定之鷹架工作。其97年4 月5 日出院
      後，醫師囑言左手腕不宜活動8 週，亦無法從事鷹架工作
      甚為明確。又上訴人於97年9 月8 日至行政院衛生署桃園
      醫院就醫，醫師亦仍囑言左手4 週不宜負重。另於98年10
      月12日再至行政院衛生署桃園醫院就診，醫師猶囑言1年
      內左手不宜負重，此有上訴人提出之行政院衛生署桃園醫
      院診斷證明書影本在卷可稽（見原審卷第10頁、本院卷第
      130 頁）。
    (5)依上開事證，可認上訴人主張其因受職業災害自97年3 月
      15日至97年11月15日止，於治療中246 日無法從事鷹架工
      作一節，應可以採信。至被上訴人辯稱，上訴人僅於住院
      期間即97年3 月27日至97年4 月5 日不能工作云云，顯然
      苛刻而違反人性，殊無可採。
    (6)被上訴人另辯稱：上訴人於97年8 月17日曾告知宋嘉鴻隔
      日即可上班，顯見其亦自認於同年8 月18日起即非不能工
      作云云。惟勞工是否於治療中無法工作，應據客觀事證審
      認，非由上訴人於訴訟外之主觀陳述可資認定。勞工縱於
      受傷治療中，逞強表示可以工作，亦難據以認定已無無法
      工作之情形，更難認上訴人有自認自97年8 月18日起即無
      不能工作之情形。是被上訴人所辯上訴人曾表示97年8 月
      18日即可上班一節，縱認屬實，亦不足據以認定上訴人已
      非不能工作。
    (7)據上所述，上訴人為勞工，其因遭遇職業災害致傷害，在
      醫療中有246 日不能工作，被上訴人為其雇主，自應按其
      原領工資數額予以補償，上訴人並非不得依照前開法律規
      定，請求被告給付97年3 月15日起至97年11月15日止之原
      領工資49萬2 千元。
  (五)被上訴就前開應給付之原領工資，得以上訴人曾向勞工保險
    局申領傷病給付96,125元主張抵充：
    (1)按勞工因遭遇職業災害而致傷害時，雇主依勞動基準法第
      59條第1 款至第4 款規定予以補償時，如同一事故，依勞
      工保險條例或其他法令規定，已由雇主支付費用補償者，
      雇主得予以抵充之。而勞工職業災害保險之保險費全部由
      僱主負擔，此觀勞工保險條例第15條第1 款甚明。是勞工
      因遭遇職業災害而致死亡、殘廢、傷害或疾病，依勞工保
      險條例發給職業災害補償費，僱主得以之抵充就同一事故
      所生損害之補償金額。
    (2)查上訴人因本件職業災害已向勞工保險局領取97年3 月18
      日至97年8 月18日期間之職業傷病事故傷病給付9 萬1,75
      6 元及4,369 元，合計9 萬6,125 元，此為兩造所不爭執
      ，並有勞工保險局核定通知書影本在卷可證（見原審卷第
      26頁、第59頁）。依照前開法律規定，上訴人應得以之抵
      充同一事故所生損害之原領工資補償。
    (3)上訴人雖以「97年11月16日後其仍然因職業災害不能工作
      ，就此迄未向被上訴人請求」，以回應被上訴人抵充之抗
      辯。惟按對於一人負擔數宗債務而其給付之種類相同者，
      如清償人所提出之給付，不足清償全部債額時，由清償人
      於清償時，指定其應抵充之債務。民法第321 條定有明文
      。依此規定，清償人有權指定清償欲抵充之債務。是本件
      被上訴人自得就上訴人已領之職業災害傷病給付指定抵充
      本件上訴人對其之請求，且該指定權不因上訴人對於被上
      訴人另債權未請求而受影響。
    (4)從而，被上訴人應給付上訴人之原領工資49萬2 千元，經
      扣除被上訴人得主張抵充之9 萬6,125 元後，上訴人僅得
      請求被上訴人給付39萬5,875 元。
  (六)末按給付無確定期限者，債務人於債權人得請求給付時，經
    其催告而未為給付，自受催告時起，負遲延責任。其經債權
    人起訴而送達訴狀，或依督促程序送達支付命令，或為其他
    相類之行為者，與催告有同一之效力。遲延之債務，以支付
    金錢為標的者，債權人得請求依法定利率計算之遲延利息。
    民法第229 條第2 項、第233 條第1 項亦有明定。本件上訴
    人得請求被上訴人補償之醫療費用3,396 元及原領工資39萬
    5,875 元，合計39萬9,271 元，其給付均無確定期限，上訴
    人起訴請求，起訴狀已於97年12月14日送達被上訴人而生催
    告給付之效力，依照前開法律規定，被上訴人於當日午夜12
    時起即應負遲延責任，上訴人得請求被上訴人自翌日起依法
    定利率即週年利率百分之5 計付遲延利息。
五、綜上所述，上訴人請求被上訴人補償醫療費用3,396 元及97
    年3 月15日至97年11月15日不能工作期間之原領工資49萬2
    千元，合計49萬5,396 元，及自起訴狀繕本送達之翌日（即
    97年12月15日）起至清償日止，按週年利率百分之5 之利息
    ，於本金39萬9,271 元及依此本金計算利息之範圍內，為有
    理由。原審於分別駁回上訴人之先位請求（即被上訴人應給
    付原告薪資31萬4 千元及醫療費用3,396 元）及備位請求（
    即被上訴人應給付上訴人薪資17萬8 千元），上訴人提起上
    訴，於前開範圍內，指摘原判決不當，求予廢棄，並請求判
    命被上訴人給付如主文第二項所示，為有理由，應予准許。
    至上訴人請求被上訴人給付逾39萬9,271 元及利息部分，原
    審為上訴人敗訴之判決，則無不合，上訴人指摘原判決不當
    ，求予廢棄改判，為無理由，應駁回其上訴。
六、按法院為終局判決時，應依職權為訴訟費用之裁判。民事訴
    訟法第87條第1 項定有明文。本件上訴人於原審之訴及其上
    訴，一部為有理由，一部為無理由，爰依職權確定第一審、
    第二審之訴訟費用額為10,500元（包括第一審裁判費3,420
    元、第二審裁判費6,450 元、證人旅費530 元及訴訟文書影
    印、抄錄費100 元），並命被上訴人負擔百分之70即7,350
    元，其餘百分之30即3,150 元由上訴人負擔。
七、本件判決事證已臻明確，兩造其餘攻擊防禦方法及訴訟資料
    ，核與結論之判斷不生影響，爰不一一論述，併予敘明。
八、據上論結，本件上訴一部為有理由，一部為無理由，應依民
    事訴訟法第436 條之1 第3 項、第449 條第1 項、第450 條
    、第79條、第87條之1 ，判決如主文。
中    華    民    國    99    年    1     月    28    日
                  民事第二庭審判長法  官  方彬彬
                                  法  官  馬傲霜
                                  法  官  周群翔
以上正本證明與原本無異。
本判決不得上訴。
中    華    民    國    99    年    1     月    28    日
                                  書記官  阮弘毅

司法院資訊處製作；財團法人民間司法改革基金會備份。
